【裁判字號】    95,訴,1556
【裁判日期】    951031
【裁判案由】    槍砲彈藥刀械管制
【裁判全文】
臺灣板橋地方法院刑事判決              95年度訴字第1556號
公  訴  人  臺灣板橋地方法院檢察署檢察官
被      告  甲○○
指定辯護人  本院公設辯護人  乙○○
上列被告因違反槍砲彈藥刀械管制條例案件，經檢察官提起公訴
（95年度偵字第10628 號），本院判決如下：
    主文
甲○○未經許可，持有空氣槍，處有期徒刑貳年，併科罰金新臺
幣壹拾萬元，罰金如易服勞役，以新臺幣貳仟元折算壹日。緩刑
伍年。扣案之空氣槍壹支（槍枝管制編號0000000000
號），沒收。
    事  實
一、甲○○前於民國86年間因違反麻醉藥品管理條例案件，經本
    院於87年1 月26日以86年度易字第7444號判處有期徒刑5 月
    ，於87年4 月24日確定，於87年6 月1 日易科罰金執行完畢
    。其明知未經許可，不得持有可發射子彈具有殺傷力之空氣
    槍，竟基於持有之故意，於94年間之某日，在不詳地點之店
    家，以新臺幣12,000元之代價，購得以二氧化碳高壓鋼瓶氣
    體為發射動力之空氣狙擊槍1 支（槍枝管制編號0000000000
    號），嗣95年4 月21日上午8 時許，在臺北縣五股鄉○○路
    35 巷5號4 樓住處，為警查獲，並扣得前揭空氣狙擊槍及無
    殺傷力狙擊槍2 支、手槍2 支、狙擊鏡2 個、瓦斯鋼瓶25個
    、彈簧20條、加壓器1 條、加壓瓶1 個、工具10支、鋼珠1
    包、塑膠子彈1 包。
二、案經臺北縣政府警察局移請臺灣板橋地方法院檢察署檢察官
    偵查起訴。
    理  由
一、訊據被告甲○○就其持有上開具殺傷力空氣狙擊槍之事實，
    坦誠不諱，又該空氣狙擊槍1 支（槍枝管制編號0000000000
    號），經送內政部警政署刑事警察局鑑定，認係以二氧化碳
    高壓鋼瓶內氣體為發射動力之空氣長槍，經實際裝填直徑約
    6 釐米鋼珠（重0.88公克）試射3 次，測得鋼珠發射速度為
    187/秒、197/秒、195/秒，計算其發射動能為15.4焦耳、17
    .1 焦 耳、16.7焦耳，單位面積動能為每平方公分54.4焦耳
    、60.4焦耳、59.2焦耳，有該局95年5 月4 日刑鑑字第0950
    060589號槍彈鑑定書存卷可稽；而依該局對活豬作射擊測試
    結果，彈丸單位面積動能達每平方公分24焦耳，即足以穿入
    豬隻皮肉層；又依日本科學警察研究所之研究結果，彈丸單
    位面積動能達每平方公分20焦耳，則足以穿入人體皮肉層；
    另依美國軍醫總署定義，彈丸撞擊動能達58呎磅（約78.6焦
    耳），足以使人喪失戰鬥能力，亦據上開槍彈鑑定書說明甚
    詳，從而，上揭扣案空氣狙擊槍可認具殺傷力無誤。是被告
    上開部分自白，應合於事實，洵足信取。
二、查被告辯稱，其乃原住民，具狩獵之習慣，本件其固持有具
    殺傷力之空氣狙擊槍，然祗應依槍砲彈藥刀械管制條例第20
    條第1 項規定，處以行政罰鍰，非應以刑罰相繩乙節，查被
    告確具原住民身分，有戶籍謄本在卷可證，按上開條例第20
    條第1 項固規定：「原住民未經許可，製造、運輸或持有自
    製之獵槍、魚槍，或漁民未經許可，製造、運輸或持有自製
    之魚槍，供作生活工具之用者，處新臺幣二千元以上二萬元
    以下罰鍰，本條例有關刑罰之規定，不適用之。」然該條項
    所稱原住民自製獵槍係指原住民傳統習慣專供捕獵為生之生
    活工具，由申請人自行獨力製造或與非以營利為目的之原住
    民在警察分局核准之報備地點協力製造完成，以逐次由槍口
    裝填黑色火藥於槍管內，以打擊底火或他法引爆，將填充之
    射出物射出，非使用具有彈頭、彈殼及火藥之子彈者而言；
    又所謂射出物係指供自製獵槍引爆槍管內火藥後發射之用，
    填充於槍管內，遠小於槍管內徑之固體物，如玻璃碎片、金
    屬顆粒等，且不含具有彈頭、彈殼及火藥之子彈而言，送鑑
    之前述空氣狙擊槍與上述原住民自製獵槍有別，有內政部95
    年8 月31日內授警字第0950871253號函在卷足憑，是堪見被
    告所持有之具殺傷力空氣狙擊槍並非原住民之獵槍無誤，故
    本件被告之行為乃觸犯同條例之刑事罪責，而非違反該條例
    行政管制之違規行為至明。被告以此為辯，殊無可取。
三、此外，本件復有上開空氣狙擊槍照片、扣押物品目錄表存卷
    可稽。準上，本件事證業臻明確，被告犯行堪為認定，應依
    法論科。
四、按刑法總則部分條文於95年2 月2 日修正後，於同年7 月1
    日施行，其新修正第2 條第1 項規定：「行為後法律有變更
    者，適用行為時之法律。但行為後之法律有利於行為人者，
    適用最有利於行為人之法律。」改採從舊從輕原則。而比較
    相關法律變更時，應就罪刑有關之共犯、未遂犯、想像競合
    犯、牽連犯、連續犯、結合犯，以及累犯加重、自首減輕暨
    其他法定加減原因與加減例等一切有利或不利情形，綜其全
    部罪刑之結果而為比較，以定其應適用之法律，且須整體適
    用之，除法有明文外，不得任意割裂適用。爰將相關新舊法
    比較說明如下：
  (一)新修正同法第59條規定：「犯罪之情狀顯可憫恕，認科以最
    低度刑仍嫌過重者，得酌量減輕其刑。」其修正前係規定：
    「犯罪之情狀可憫恕者，得酌量減輕其刑。」考其立法目的
    ，乃為防止酌減其刑之濫用，而予以嚴定其適用條件，惟新
    修正之規定，係將法院向來實務上酌減審認之標準見解予以
    明文化，非屬法律變更，自無前揭擇用整體原則之適用。本
    件應適用裁判時之有效規範，即新修正刑法第59條之規定。
  (二)刑法有關易服勞役之規定，雖非關個別處罰規定及構成要件
    之變更，惟仍影響行為人刑罰之法律效果，職此，易服勞役
    之折算標準及期限，於刑法修正施行後，仍應依新法第2 條
    第1 項規定，適用最有利於行為人之法律。新修正刑法第42
    條規定：「罰金應於裁判確定後二個月內完納。期滿而不完
    納者，強制執行。其無力完納者，易服勞役。但依其經濟或
    信用狀況，不能於二個月內完納者，得許期滿後一年內分期
    繳納。遲延一期不繳或未繳足者，其餘未完納之罰金，強制
    執行或易服勞役。依前項規定應強制執行者，如已查明確無
    財產可供執行時，得逕予易服勞役。易服勞役以新臺幣一千
    元、二千元或三千元折算一日。但勞役期限不得逾一年。依
    第五十一條第七款所定之金額，其易服勞役之折算標準不同
    者，從勞役期限較長者定之。罰金總額折算逾一年之日數者
    ，以罰金總額與一年之日數比例折算。依前項所定之期限，
    亦同。科罰金之裁判，應依前二項之規定，載明折算一日之
    額數。易服勞役不滿一日之零數，不算。易服勞役期內納罰
    金者，以所納之數，依裁判所定之標準折算，扣除勞役之日
    期。」而修正前則係規定：「罰金應於裁判確定後兩個月內
    完納。期滿而不完納者，強制執行。其無力完納者，易服勞
    役。易服勞役以一元以上三元以下，折算一日。但勞役期限
    不得逾六個月。罰金總額折算逾六個月之日數者，以罰金總
    額與六個月之日數比例折算。科罰金之裁判，應依前二項之
    規定，載明折算一日之額數。易服勞役不滿一日之零數，不
    算。易服勞役期內納罰金者，以所納之數，依裁判所定之標
    準折算，扣除勞役之日期。」相較以觀，該新修正規定，被
    告得分期繳納罰金，且業提高折算標準，致新舊法之易刑處
    分，因罰金額度不一，對被告之利與不利，結果互見，此自
    屬科刑規範事項之變更，其折算標準如為裁判時所應諭知者
    ，有新舊法規定比較之必要。詳言之，如折算結果，依新舊
    法均未逾6 個月之日數，則新法對於行為人較為有利，如逾
    6 個月之日數，則舊法對於行為人較為有利。查本件本院如
    下所諭知之併科罰金金額，依新舊法折算易服勞役之日數，
    均未逾6 個月，揆諸前揭說明，以新法對於行為人較為有利
    。整體比較結果，修正後刑法第42條規定對被告較屬有利，
    是應整體適用修正後刑法地42調第3 項規定。
  (三)惟刑法規範發生變更時，檢討跨越新舊法之適用關係，判斷
    基準應在其所規範之對象，而非全然繫於行為時與否。又宣
    告緩刑，應就被告有無再犯之虞，及能否由於刑罰之宣告而
    策其自新等，加以審酌，與被告之犯罪情節，並無必然關係
    ，最高法院95年台上字第4118號判決意旨已有指明，故緩刑
    之宣告與被告之犯罪行為無涉，職此，緩刑規定之變更，其
    適用關係乃以案件在裁判時為準，並非以行為時為準，最高
    法院95年5 月23日刑事庭第8 次會議決議，認縱犯罪在新法
    施行前，緩刑之宣告，仍應適用新法第74條之規定，其理應
    即在此。
五、核被告所為，係犯槍砲彈藥刀械管制條例第8 條第4 項之未
    經許可持有空氣槍罪。起訴書認係觸犯同條例第8 條第1 項
    之未經許可製造具殺傷力之空氣槍罪。按該條例未就「製造
    」乙詞為立法解釋，參諸最高法院73年台上字第1689號判例
    意旨，應包括初製與改造。茲檢察官所論，無非以被告於警
    詢中曾供稱，扣案之彈簧曾用來「改造」槍枝，扣案之工具
    係用以更換彈簧及維修之用等語，又於偵查中亦坦承更換彈
    簧乙情，及經警扣獲瓦斯鋼瓶、彈簧、加壓器、加壓瓶、工
    具等為據。惟審認犯罪事實，應綜觀被告之全辯論意旨，不
    可泥於一詞。查被告前揭所供「改造」一語，觀其警詢、偵
    查及本院審理時之陳述，實乃更換彈簧之意，或將鬆動之零
    件予以固定之意，而非意指改造空氣槍。本件具殺傷力空氣
    狙擊槍係以高壓鋼瓶內氣體為動能來源，已如前述，是以，
    縱被告有更換加壓器、加壓瓶，此充其量祗可謂其持有該槍
    枝本質上之使用方法，非得逕指屬改造。另相對於高壓鋼瓶
    氣體之動能，扣案彈簧之彈性，並非該槍枝之重要動能，況
    本院查無證據可資證明，被告更換彈簧前，該槍枝已喪失其
    原有殺傷力，是尚不足以遽而推認被告該更換彈簧行為，乃
    具創設殺傷力之改造行為。承上說明，起訴書所見，於法未
    洽。然本件依起訴意旨，係認被告製造槍枝後，持有之，是
    被告持有具殺傷力空氣槍之犯行，業為起訴效力所及，準此
    ，本院自得變更起訴法條，逕予審究，附此敘明。第查，本
    件被告持有之空氣狙擊槍，經以裝填之鋼珠射擊，鑑出單位
    面積動雖逾每平方公分24焦耳，而可認具殺傷力，但此乃供
    其作為射擊鳥類及從事生存遊戲所用，迭經被告供述在卷綦
    詳，且該槍枝係以裝填鋼珠為其射出物，故該槍枝對他人之
    生命、身體威脅，遠低於實務一般常見使用包藏火藥之金屬
    彈頭槍枝，故若以相同之刑相繩，乃情輕法重，是被告犯行
    可謂情狀顯可資憫恕，科以最低刑仍嫌過重，爰依修正後刑
    法第59條規定，減輕其刑。本院審酌被告持有前開具殺傷力
    之槍枝，雖未用以實施其他犯罪行為，惟仍對社會治安構成
    潛在危險，兼衡其素行、犯罪動機、目的、手段、犯罪後坦
    承犯行等一切情狀，茲量處如主文所示之刑，並諭知罰金易
    服勞役之折算標準。再查，被告固於86年間因違反麻醉藥品
    管理條例案件，經本院於87年1 月26日以86年度易字第7444
    號判處有期徒刑5 月，於87年4 月24日確定，於87年6 月1
    日易科罰金執行完畢，然其於該有期徒刑執行完畢後，5 年
    內未曾因故意犯罪受有期徒刑以上刑之宣告，有臺灣高等法
    院被告前案紀錄表存卷得憑。本院諒其本件係一時失慮，致
    罹刑典，其事後坦承犯行，並深具悔意，其經此刑之宣告後
    ，當知警惕，而無再犯之虞，因認暫不執行其刑為當，予以
    宣告緩刑5 年，用啟自新。扣案之具殺傷力空氣狙擊槍，乃
    違禁物，應依刑法第38條第1 項第1 款之規定，諭知沒收；
    至扣案之無殺傷力狙擊槍2 支、手槍2 支、狙擊鏡2 個、瓦
    斯鋼瓶25個、彈簧20條、加壓器1 條、加壓瓶1 個、工具10
    支、鋼珠1 包、塑膠子彈1 包，則與被告
    本件犯行無關，爰不另為沒收之宣告。
據上論斷，應依刑事訴訟法第299 條第1 項前段、第300 條，槍
砲彈藥刀械管制條例第8 條第4 項，新修正刑法第2 條第1 項前
段、第11條前段、新修正第59條、新修正第42條第3 項、新修正
第74條第1 項第2 款、第38條第1 項第1 款，判決如主文。
本案經檢察官馬凱蕙到庭執行職務。
中    華    民    國    95    年    10    月    31    日
                  刑事第十四庭  審判長法  官  林海祥
                                      法  官  汪怡君
                                      法  官  朱敏賢
以上正本證明與原本無異。
如不服本判決應於送達後10日內向本院提出上訴狀。
                                      書記官  郭勝華
中    華    民    國    95    年    10    月    31    日
附錄本案論罪科刑法條全文：
槍砲彈藥刀械管制條例第8 條
未經許可，製造、販賣或運輸鋼筆槍、瓦斯槍、麻醉槍、獵槍、
空氣槍或第四條第一項第一款所定其他可發射金屬或子彈具有殺
傷力之各式槍砲者，處無期徒刑或五年以上有期徒刑，併科新臺
幣一千萬元以下罰金。
未經許可，轉讓、出租或出借前項所列槍枝者，處五年以上有期
徒刑，併科新臺幣一千萬元以下罰金。
意圖供自己或他人犯罪之用，而犯前二項之罪者，處無期徒刑或
七年以上有期徒刑，併科新臺幣一千萬元以下罰金。
未經許可，持有、寄藏或意圖販賣而陳列第一項所列槍枝者，處
三年以上十年以下有期徒刑，併科新臺幣七百萬元以下罰金。
第一項至第三項之未遂犯罰之。


司法院資訊處製作；財團法人民間司法改革基金會備份。
